臺灣高等法院刑事判決
109年度上易字第419號
上  訴  人  臺灣臺北地方檢察署檢察官
被      告  張國杰
指定辯護人 公設辯護人王永炫                      
上列上訴人因被告妨害風化案件，不服臺灣臺北地方法院107年
度易字第364號，中華民國108年12月17日第一審判決（起訴案號
：臺灣臺北地方檢察署106年度偵字第27303號），提起上訴，本
院判決如下：
    主  文
上訴駁回。
    理  由
一、公訴意旨略以：被告甲○○（下稱被告）基於意圖供人觀覽而
    為公然猥褻行為之犯意，於民國106年11月16日晚間6時42分
    許，在臺北市○○區○○○路0段00號之「鐵路便當」店前騎樓，
    解開褲子皮帶及拉鍊，露出生殖器抖動而為公然猥褻之行為
    。適有路人張毓庭正於該店購買外帶便當而目擊，立即出聲
    制止並報警處理，警方到場查獲上情，因認被告涉犯刑法第
    234條第1項之公然猥褻罪嫌。
二、按犯罪事實應依證據認定之，無證據不得認定犯罪事實；又
    不能證明被告犯罪者，即應諭知無罪之判決，刑事訴訟法第
    154條第2項、第301條第1項分別定有明文。刑事訴訟上證明
    之資料，無論其為直接或間接證據，均須達於通常一般之人
    均不致有所懷疑，而得確信其為真實之程度，始得據為有罪
    之認定，若其關於被告是否犯罪之證明未能達此程度，而有
    合理懷疑之存在，致使無從形成有罪之確信，根據「罪證有
    疑，利於被告」之證據法則，即不得遽為不利被告之認定；
    其以情況證據（即間接證據）斷罪時，尤須基於該證據在直
    接關係上所可證明之他項情況事實，本乎推理作用足以確證
    被告有罪，方為合法，不得徒憑主觀上之推想，將一般經驗
    上有利被告之其他合理情況逕予排除（最高法院76年台上字
    第4986號、32年上字第67號判例意旨參照）。且刑事訴訟法
    上所謂認定被告犯罪事實之證據，係指足以認定被告確有犯
    罪行為之積極證據而言，苟積極證據不足為不利於被告事實
    之認定時，即應為有利於被告之認定，更不必有何有利之證
    據（最高法院29年上字第3105號及30年上字第816號判例意
    旨參照）。再按刑法第234條第1項公然猥褻罪之成立，乃以
    行為人主觀上有供人觀覽之意圖，客觀上係公然為猥褻行為
    為構成要件。行為人主觀上如無供人觀覽之意圖，即不得以
    該罪相繩；而行為人是否有「供人觀覽」之意圖，本屬內心
    之事實，此主觀狀態存在於行為人之內心世界，除非行為人
    自白此一主觀犯罪構成要件，否則於訴訟上欲探究行為人有
    無此主觀意圖，皆以情況證據及彰顯於外之客觀行為作為認
    定該主觀犯意之證據方法。末按公然猥褻罪之猥褻行為，係
    指凡一切違反性行為之隱密原則及一切足以挑逗他人之性慾
    或滿足自己之性慾或使一般人產生羞恥感或厭惡感之有傷風
    化之行為，而公然為之者，始足該當該罪之行為。
三、公訴人認被告涉犯上開罪嫌，無非係以被告之供述、證人張
    毓庭、梁智閎之證述等資料為其主要論據。訊據被告堅詞否
    認有何公然猥褻犯行，辯稱：伊當時尿急，就直接在路邊樹
    旁面對馬路，拉開拉鍊掏出生殖器小便，伊沒有注意有無其
    他人在場，其尿完就離開等語。辯護人則為被告辯稱：被告
    雖有在路樹旁小便，惟僅張毓庭表示有見到被告露出生殖器
    ，且張毓庭證述內容有前後不一之情事，而張毓庭、便當店
    店員梁智閎均證稱並無其他人看見被告之行為，苟被告確有
    供人觀覽之意，應不會只有一人看見被告的生殖器，被告應
    該是小便後整理儀容時，恰巧遭張毓庭看見，被告所為實與
    刑罰處罰之公然猥褻有所不同等語。經查：
  ㈠被告有上開公然猥褻之行為
  ⒈證人張毓庭於警詢、偵查、原審中證稱：當天伊買便當時，
    被告是坐在便當店隔壁的騎樓椅子上，面對大馬路，伊在騎
    樓外的摩托車上等便當時，被告就往伊旁邊靠近騎樓柱子的
    方向走過來，伊看到被告掏出生殖器，當時有女生從旁邊經
    過，所以伊馬上喝止被告，被告就把生殖器收回去等語（見
    偵查卷第11頁反面、第28頁、原審卷二第105至110頁），明
    確證稱被告當時在便當店門口騎樓裸露生殖器之事實。
　⒉參以證人梁智閎於偵查及原審中證稱：當時張毓庭與被告是
    在店門口的騎樓，張毓庭說被告在店門口脫褲子，被告側身
    靠著騎樓柱子內側，伊只看到被告解皮帶的動作，並沒有看
    見被告露出生殖器或抖動他的生殖器，張毓庭去制止被告後
    ，被告就要離開現場等語（見偵查卷第31頁及其反面、原審
    卷二第111頁至第114頁）；雖證人梁智閎於警詢時曾證稱曾
    見到被告對著證人張毓庭觸碰自己的生殖器，經證人張毓庭
    制止後，被告仍繼續觸碰生殖器等情（見偵查卷第12頁反面
    ），惟經辯護人於原審中向證人梁智閎確認其有無見到被告
    裸露生殖器一節，證人梁智閎明確表示未曾見到被告裸露生
    殖器等語（見原審卷二第113頁），是依證人梁智閎於偵查
    、原審中之證詞，至多僅能證明被告當時曾解開褲子皮帶，
    經證人張毓庭喝止後，有將褲子皮帶繫回等情。
  ⒊案發處騎樓乃屬一般民眾可自由通行之公共場所，被告於該
    處裸露生殖器時，行經之不特定民眾即有可能窺見被告裸露
    生殖器之行為，該等不特定之民眾確可能因此產生羞恥或厭
    惡感之侵犯，是被告所為，已符合刑法規定主觀上足以滿足
    或刺激性慾，客觀上足以使他人生羞恥或厭惡感之猥褻行為
    ，且屬公然為之，固堪認定。
  ㈡被告固有公然猥褻之客觀行為，惟其主觀上並無供人觀覽
    之意圖
  ⒈證人梁智閎於偵查中證稱：當時已經蠻晚了，沒什麼客人，
    就伊與張毓庭等語（見偵查卷第31頁反面），核與證人張毓
    庭於偵查中證稱：當時那邊只有伊與梁智閎，是因為剛好有
    女生經過，伊怕女生看到不舒服，才制止被告等語相符（見
    偵查卷第28頁），顯見被告裸露生殖器時，行經該處之民眾
    非多。
  ⒉又證人張毓庭雖於偵查中證稱：當時剛好有女生經過，伊怕
    女生看到，所以喝止被告等語（見偵查卷第28頁反面），並
    於原審證稱：伊在等便當時，因為旁邊有女生，被告就掏出
    生殖器，伊喝止被告說怎麼可以這樣，旁邊有女生，被告就
    馬上把生殖器收回去等語（見原審卷二第106頁），然其於
    原審中亦證稱：印象中被告抖動生殖器的時間很短暫，不是
    一路從椅子抖動到柱子旁，也沒有朝著其或其他路人刻意做
    出抖動生殖器的動作，伊是剛好看到被告露出生殖器，之所
    以喝止被告，是因為當時有女生經過，被告經伊喝止後，就
    把生殖器收起來等語（見原審卷二第108至110頁）；且證人
    梁智閎於原審中亦證稱：被告並未直接朝向張毓庭方向等語
    （見原審卷二第114頁），是依證人張毓庭、梁智閎上開證
    述可知，被告並無刻意朝向何人裸露生殖器，或有刻意接近
    行經民眾之舉措，且被告抖動生殖器之時間短暫，經證人張
    毓庭制止後，即收起生殖器，參諸上情，除被告短暫於騎樓
    裸露抖動生殖器之舉措外，並無其他證據可資佐證被告主觀
    上有公然猥褻供人觀覽之意圖。
  ⒊此外，證人張毓庭雖於偵查中證稱：被告於整個過程中都沒
    有說要小便等語（見偵查卷第28頁反面），惟其於原審中證
    稱：在其喝止被告後，被告當時好像有要走到人行道路樹那
    邊要上廁所等語（見原審卷二第110頁），前後證述不一；
    審酌被告曾有腦傷病史，有輕度腦萎縮之情事，有臺北市萬
    芳醫院委託財團法人臺北醫學大學辦理之診斷證明書在卷可
    參（見原審卷一第29頁），且已年屆60，動作較為遲緩，當
    可想見，尚無法排除被告在遭證人張毓庭喝斥前，係因尿急
    不及行至路旁隱密處，而急欲至騎樓柱子旁小解之可能性，
    故難僅以被告曾短暫裸露抖動生殖器之行為，即認被告主觀
    上有公然猥褻供人觀覽之意圖。
  ㈢綜上所述，檢察官前揭所舉之各項證據方法，均不足以證明
    確信被告具有供人觀覽之意圖，自不能遽認被告確有被訴之
    犯行。此外，檢察官復未提出其他積極證據，資以證明被告
    確有其所指之犯行，揆諸首揭法律規定與說明，既無足夠證
    據確信公訴意旨之指述為真實，不能證明被告犯罪，本院自
    應為被告無罪判決之諭知。
四、原審本於同上之見解，以不能證明被告有檢察官所指之犯行
    ，而為被告無罪之諭知，其認事用法，核無不合。檢察官上
    訴意旨略以：證人張毓庭於偵查及原審時證稱：當時被告掏
    出生殖器，被告一邊露出下體走，一邊抖，當時有女生經過
    ，經伊喝止後，被告才將生殖器收回去，被告是到派出所時
    才說要上廁所等語；證人梁智閎於偵查及原審時證稱：伊有
    看到被告解開皮帶、把拉鍊拉下來，經張毓庭制止後，被告
    就離開現場等語，足見被告當時係自便當店隔壁騎樓走向便
    當店門口騎樓柱子之過程中，將褲子皮帶解開、拉下拉鍊，
    並裸露生殖器，被告所辯情節，與證人證述過程全然不同；
    況倘被告當時係欲小解，理應於抵達如廁之處所始掏出生殖
    器，而非先掏出生殖器後，邊行走邊抖動其生殖器，被告所
    辯僅係圖卸之詞；而騎樓屬公共場所，本案係於晚間6時42
    分許之用餐時段發生，不特定民眾均可能經過，甚或在便當
    店購買晚餐，並看見被告裸露其生殖器官，是被告明知其在
    公共場所，仍將生殖器裸露於外，則其於該處裸露生殖器之
    舉止，顯有供人觀覽之意圖。又證人張毓庭於偵查中另證稱
    ：伊看到被告露鳥，因旁邊有女生經過，伊就喝止被告，伊
    說要報警時，被告就跑掉等語，顯見被告係因裸露生殖器後
    遭證人張毓庭發現，恐遭移送法辦，方停止其舉動，是難僅
    以其裸露之時間短暫，率認被告主觀上無供人觀覽之意圖，
    原審之認定實有違經驗、論理法則，綜上所述，原審判決認
    定事實、適用法律難認妥適，請撤銷原判決，另為適當之判
    決云云。惟查，依證人張毓庭、梁智閎之證述可知，被告並
    無刻意朝向何人裸露生殖器，或有刻意接近行經民眾之舉措
    ，而被告抖動生殖器之時間短暫，經證人張毓庭制止後，即
    將生殖器收回，參以被告有腦傷病史，有輕度腦萎縮之情事
    ，其行為、思考模式是否能以一般人之行為準則視之，已非
    無疑；若其急欲小解，能否冷靜思索較為妥適之處置方式並
    觀察附近環境而尋覓商家、公共場所之洗手間，亦非無研求
    之餘地。綜上，自難僅以證人證述被告曾短暫裸露抖動生殖
    器之行為，即認被告主觀上有公然猥褻供人觀覽之意圖。檢
    察官上訴意旨所指各節，僅係對原審之證據取捨及心證裁量
    再事爭執，復未於本院審理時提出新事證足資證明被告有何
    起訴書所載之犯行，仍無從使本院形成被告有罪之心證，其
    上訴無理由，應予駁回。
五、被告經合法傳喚，無正當理由不到庭，不待其陳述，逕行判
    決。
據上論斷，應依刑事訴訟法第368 條、第371條，判決如主文。
本案經檢察官陳思荔提起公訴，檢察官黃騰耀到庭執行職務。
中    華    民    國   109    年     4    月    30    日
                    刑事第九庭  審判長法  官  潘翠雪
　　　　　　　　　　　　　　　　　　  法  官  葉力旗
　　　　　　　　　　　　　　　　　　　法  官  陳俞婷
以上正本證明與原本無異。
不得上訴。
                                      書記官  陳麗津
中    華    民    國   109    年     5    月     1    日